【裁判字號】    91,簡,232
【裁判日期】    920217
【裁判案由】    廢棄物清理法
【裁判全文】
高雄高等行政法院簡易判決                       九十一年度簡字第二三二號
    原      告  甲○○
    被      告  高雄縣大社鄉公所
    代  表  人  乙○○  ○○
    訴訟代理人  丁○○
右當事人間因廢棄物清理法事件，原告不服高雄縣政府中華民國九十一年三月二十五
日府法訴字第二九四四五號訴願決定，提起行政訴訟。本院判決如左：
    主  文
原告之訴駁回。
訴訟費用由原告負擔。
    事實及理由
一、緣原告未向地方主管機關申請清除許可，於民國（下同）九十年七月十四日駕駛
    車號ＶＷ－五五七號車輛，在高雄縣大社鄉○○○段一四八之六地號土地上傾倒
    廢土石磚、瓦等一般廢棄物，遭行政院環境保護署（下稱環保署）南區督察大隊
    查獲移送高雄縣環境保護局（下稱環保局）處理，該局乃以九十年九月十九日府
    環四字第一四七一二一號函告發，並移由被告依違反行為時廢棄物清理法第二十
    條、第二十七條規定對原告裁處新台幣（下同）六萬元罰鍰，原告不服，提起訴
    願，遭決定駁回，遂提起本件行政訴訟。
二、原告起訴略以：（一）原告於九十年七月十四日所傾倒者係廢土、磚、瓦等「營
    建廢棄土」，非所謂一般廢棄物，此自稽查紀錄及處分書上所描述和現場照片可
    為證，而傾倒該廢土並無違反行為時廢棄物清理法。（二）原告所載運之剩餘土
    石、磚瓦等營建廢棄土石方，乃因訴外人蔡萬春之屋舍整修有剩餘土石、磚瓦等
    營建廢棄土石方要載運，其間鄭先在恰有一低窪空地準備填平使用，原告為服務
    鄉親始受訴外人蔡萬春之拜託代為處理，並無收費或販賣情事，故原告並無從事
    清除、處理廢棄物業務，依法無申請核可之必要；而原告既無從事清除、處理工
    作，自亦無高雄縣營建剩餘土石方處理及資源堆置場設置管理要點中所稱於開工
    前申請核可，並納入施工說明書等之必要。故本件原告並無何違反行為時廢棄物
    清理法之情事。（三）至環保署稽查紀錄單雖記載廢棄物傾倒已回填三十餘天云
    云，然原告受訴外人蔡萬春所託，僅載運一車營建廢棄土石方至上述所稱棄土場
    回填，並不知先前已回填三十餘天之事，被告疏未審查此情節，逕以此謂原告有
    業務行為，認事用法顯有違誤；且行為時廢棄物清理法訂定不夠周延、明確及合
    理化，讓一般人民無所適從，不應引用以之懲罰原告等語。而聲明求為判決訴願
    決定及原處分均撤銷。被告則以（一）依據環保署八十八年十月二十六日（八八
    ）環署廢字第○○六九六○○號函說明二、九十年四月十八日（九○）環署廢字
    第○○二一五六九號函說明三、及「高雄縣營建剩餘土石方處理及資源堆置場設
    置管理要點」第三章第十二款內容，本件原告並未依「營建剩餘土石方處理方案
    」及「高雄縣營建剩餘土石方處理及資源堆置場設置管理要點」規定合法處理上
    開廢土石、磚、瓦，該廢棄物傾倒場也未經主管機關核准設置，而依上開環保署
    九十年四月十八日（九○）環署廢字第○○二一五六九號函說明三意旨，本件原
    告未依規定傾倒本件之廢土石、磚、瓦，故其所傾倒之廢土石、磚、瓦即應以廢
    棄物認定。（二）又按廢棄物清理法第二十七條規定，並不以有收費或有無販賣
    為違法行為之構成要件，只須行為人清除處理廢棄物時，未向主管申請核發許可
    證，其行為即已構成行政罰之要件，原告主張無收費及販賣情事，縱令屬實，亦
    無礙於本件處分之合法性，故原告主張不足為採。（三）另環保署九十年七月十
    四日稽查紀錄已明確記載：「原告駕駛車號ＶＷ－五五七車輛，傾倒廢土石磚、
    瓦等一般廢棄物於現場」；原告既已著手清除處理廢棄物，而依法行政為法治國
    家之首要原則，故被告自應依行為時之廢棄物清理法規定予以裁罰，且被告之裁
    罰處分亦已考量原告行為之情節及對環境污染之影響，依該法第二十條、第二十
    七條規定對原告處以最低罰鍰六萬元，於法無違等語，資為抗辯，而聲明求為判
    決駁回原告之訴。
三、按「公、民營廢棄物清除、處理機構經營廢棄物之貯存、清除或處理業務，應列
    明專業技術人員與貯存清除、處理之工具、方法、設備及場所，向地方主管機關
    申請核發許可證。但從事有害事業廢棄物之貯存、清除或處理者，地方主管機關
    應先報請中央主管機關核准，始得發給許可證。」「公、民營廢棄物清除、處理
    機構，違反第二十條規定者，處（銀元）二萬元以上五萬元以下罰鍰，並制止其
    營業。」行為時廢棄物清理法第二十條及第二十七條分別定有明文。另廢棄物清
    理法第二十條所稱之「公、民營廢棄物清除、處理機構」，係指擬經營事業廢棄
    物清除、處理業務者，其規範對象係對任何有意願經營廢棄物之機構及人民，則
    經環保署八十八年八月二十六日（八八）環署廢字第○○六九六○○號函釋在案
    。該函性質上係屬行政主管機關就行政法規所為之釋示，係闡明法規之原意，核
    與行為時廢棄物清理法第二十條規定之意旨無違，爰予援用。
四、再按「建築工程剩餘土石方應堆置於機關或私人、團體設置之土石方資源堆置場
    或工程業者自行設置之土石方資源堆置場或堆置於依法登記之砂石場、磚窯廠、
    混凝土拌合場或需土方工程（工程交換）。其計畫應於開工前申請核可，並納入
    施工說明書。．．．．．．。」「承運業者依剩餘土石方處理計畫運送剩餘土石
    方應運往指定之土石方資源堆置場處理，並將憑證副聯及簽證後剩餘土石方處理
    紀錄表回報監造人及承造人。」高雄縣營建剩餘土石方處理及資源堆置場設置管
    理要點第三章第十二點、第十五點分別定有明文。又「營建剩餘土石如依『營建
    剩餘土石方處理方案』規定合法處理者，均不以廢棄物認定。惟如未依其規定辦
    理而隨意棄置，致污染環境者，仍為違反『廢棄物清理法』之行為。」則經環保
    署九十年四月十八日（九○）環署廢字第○○二一五六九號函釋示在案。查前揭
    高雄縣營建剩餘土石方處理及資源堆置場設置管理要點係關於設置及管理營建剩
    餘土石方處理及資源堆置場之細節性及執行性之規定；而前揭環保署函釋，性質
    上屬行政主管機關就行政法規所為之釋示，核與廢棄物清理法係為有效清除、處
    理廢棄物，改善環境衛生，維護國民健康之立法目的（行為時廢棄物清理法第一
    條參照），及行為時廢棄物清理法第二條關於廢棄物定義之規定意旨無違，亦均
    予援用。
五、本件原告未向地方主管機關申請核發許可，於九十年七月十四日在高雄縣縣大社
    鄉○○○段一四八之六地號土地（下稱系爭土地）上，被查獲駕駛車號ＶＷ－五
    五七號車輛傾倒廢土石磚、瓦等一般廢棄物於該土地上等情，已經兩造分別陳明
    在卷，並有環保署廢棄物稽查紀錄及現場照片十幀在原處分卷可稽，自堪認定。
    而原告提起本件訴訟無非以其所傾倒者係建築工程剩餘土石方，並非一般廢棄物
    ，且其係第一次為此傾倒建築工程剩餘土石方之行為，並無以之為業務經營之意
    思云云，資為爭執。爰分述如下：
（一）查本件原告在坐落高雄縣縣大社鄉○○○段一四八之六地號土地上所傾倒者為
      廢土、石磚、瓦等物，而該等土石係建築物拆除工程施工時所產生之剩餘泥土
      、砂、石、磚、瓦、混凝土塊一節，業據原告及證人即高雄縣環保局人員丙○
      ○於本院審理中陳明在卷，並有環保署稽查紀錄一紙及現場照片十幀在原處分
      卷足佐；而原告傾倒系爭剩餘土石方之高雄縣縣大社鄉○○○段一四八之六地
      號土地，係由訴外人鄭先在向該筆土地所有人張啟明承租使用，然鄭先在等人
      並未依前揭高雄縣營建剩餘土石方處理及資源堆置場設置管理要點規定，向主
      管機關申請取得堆置剩餘土石方許可證一節，亦據證人丙○○證述甚明，且有
      環保署稽查紀錄附原處分卷可稽，故原告傾倒之剩餘土石方縱係屬內政部八十
      六年一月十八日台（八六）內營第八六○一二一八號函修正實施營建廢棄土處
      理方案」所稱之有用土方資源，然該等廢土石既未依規定傾倒於經許可設置之
      堆置場所，則依前揭所述，其自係廢棄物，而屬廢棄物清理法規範範疇。故本
      件原告所棄置者係屬廢棄物清理法所規範之廢棄物一節，自堪認定，原告主張
      其所傾倒者係剩餘土石方非一般廢棄物云云，自不足採。
（二）又按行為時廢棄物清理法第二十條規定，公、民營廢棄物清除、處理機構經營
      廢棄物之貯存、清除或處理業務，應向地方主管機關申請核發許可證，該所謂
      業務，係指以反覆從事同種類之行為為目的之謀生方法之一的社會活動而言，
      且以事實上有從事此種業務而足認其具有繼續之意思為已足，並不以事實上已
      經反覆從事此種業務及已獲得法律之許可為必要，故即令其係初次為之，若有
      繼續反覆從事同種類行為意思，亦應認業務行為已為實行。查原告以出賣營建
      用沙石為業，並以自有ＶＷ－五五七號貨車載運出售之沙石，其載運本件廢棄
      物，乃受買受人所託，並未收取費用一節，已經原告於本院審理中陳述甚明，
      而原告於內政部警政署環保警察隊九十年七月十四日偵訊中則陳稱：「高雄縣
      大社鄉內載運，雇主並未要求我載運至何處，他只給我工資新台幣八佰元整叫
      我自行處理。至於該地詳細地址我並不清楚。」等語，有該筆錄附於本院調閱
      之刑事案卷之警訊卷可稽；又關於原告何以知悉有系爭土地可供傾倒廢棄土一
      節，原告於內政部警政署環保警察隊九十年七月十四日偵訊中係陳稱：為老闆
      鄭先在所告知，而於本院審理中則陳稱：是倒廢棄土之土地的地主要伊去倒的
      ，是在倒本件廢棄土前幾天告訴伊此事，因那土地地主知道伊在載運砂石，有
      時會載到別人不要的東西等語甚明（詳見本院九十一年十一月五日言詞辯論筆
      錄）。又系爭傾倒廢棄土之土地係訴外人鄭先在所承租供人傾倒廢棄物之用，
      而鄭先在本人則是以經營貨車運輸事業為業一節，亦經訴外人鄭先在在其所涉
      違反廢棄物清理法刑事案件審理中陳述在卷，有本院調閱之台灣高等法院高雄
      分院九十一年度上訴字第一一八六號案卷可憑。可知載營建運剩餘土石方雖非
      原告之主要業務，但不論原告之知悉系爭土地可供棄置廢棄物係訴外人鄭先在
      或系爭土地地主所告知，若原告無繼續為此行為之外觀及意思，則訴外人鄭先
      在或系爭土地地主實無告知原告此訊息之必要，故縱如原告主張本件係其第一
      次為傾倒廢棄土之行為，參諸上開所述，亦不得因此而謂其無經營業務之意思
      ，而排除行為時廢棄物清理法第二十條規定之適用。
六、再按行為時廢棄物清理法第二十條所謂「清除」，係指一般廢棄物之收集運輸行
    為；本件原告本於繼續反覆從事之意思為廢棄物之收集運輸行為，自屬行為時廢
    棄物清理法第二十條所稱經營廢棄物之清除業務，而原告為此清除行為並未申請
    許可一節，亦經原告陳明在卷，則原告未依行為時廢棄物清理法第二十條規定申
    請核發許可證，即為廢棄物之清除行為，即堪認定。而行為時廢棄物清理法第二
    十條規定係一課以人民作為義務之規定，且不以發生損害或危險為其要件，則原
    告違反此作為義務，依據司法院釋字第二七五號解釋，即得推定原告為有過失，
    並系爭土地於原告傾倒本件廢棄物時已經供人傾倒多時，而其上除傾倒有營建廢
    棄土外，並混雜有棉布、塑膠等其他廢棄物一節，亦有環保署稽查紀錄及現場照
    片附原處分卷足稽，更足見自外觀上已可判斷系爭土地並非經許可設置之土石方
    資源堆置場，故原告未經申請許可將本件之廢土石清除至系爭土地上，其有過失
    甚明，原告自不得以其不知法律而主張其無過失。故而，被告以原告違反行為時
    廢棄物清理法第二十條，依同法第二十七條規定，對原告裁處六萬元罰鍰，於法
    並無違誤，訴願決定予以維持，亦無不合。原告提起本件訴訟，求為撤銷，為無
    理由，應予駁回。又因本件屬簡易事件，爰不經言詞辯論為之。
七、再「依本法處罰鍰案件，涉及刑事責任者，應分別處罰」，行為時廢棄物清理法
    第三十二條定有明文，故本件原告雖因本件之事實經台灣高雄地方法院九十一年
    度訴字第一二○三號判決依修正後廢棄物清理法第四十一條第一項及四十六條第
    一項第四款規定判處有期徒刑一年二月，緩刑三年確定，有台灣高雄地方法院九
    十一年度訴字第一二○三號刑事判決書在卷足稽，亦不影響本件行政違章之裁罰
    ，併予敘明。
八、據上論結，本件原告之訴為無理由，依行政訴訟法第二百三十三條第一項、一百
    九十五條第一項後段、第九十八條第三項前段，判決如主文。
中      華      民      國    九十二    年      二      月      十七    日
                              高雄高等行政法院第一庭
                                          法      官  楊惠欽
右為正本係照原本作成。
如不服本判決，應於送達後二十日內，向本院提出上訴狀並表明上訴理由，如於本判
決宣示後送達前提起上訴者，應於判決送達後二十日內補提上訴理由書（須按他造當
事人人數附繕本）。
提起上訴應預繳送達用雙掛號郵票七份（每份三十四元）。
中      華      民      國    九十二    年      二      月      十七    日
                                          法院書記官  藍亮仁
附註：
行政訴訟法第二百三十五條（第一項、第二項）：
對於適用簡易程序之裁判提起上訴或抗告，須經最高行政法院之許可。
前項許可，以訴訟事件所涉及之法律見解具有原則性者為限。


司法院資訊處製作；財團法人民間司法改革基金會備份。
